臺灣高等法院民事裁定　　　　　　　　　96年度抗字第1342號
抗　告　人　富升生物科技有限公司
法定代理人　甲○○
上列抗告人因與相對人金陽信資產管理股份有限公司等間聲明異
議事件，對於中華民國96年5月1日臺灣士林地方法院95年度執字
第10983號所為裁定提起抗告，本院裁定如下：
    主      文
抗告駁回。
抗告程序費用由抗告人負擔。
    理      由
一、抗告人於原法院異議意旨略以：抗告人因相信民法第425條
    所定之買賣不破租賃原則，故於民國94年10月1日將債務人
    技發科技股份有限公司（下稱技發公司）所欠貨款及補足差
    額後，與技發公司訂定租約，租期至99年3月31日止，且租
    金1次全部付清，如今司法院解釋之效力竟高於法律，將使
    上開規定形同具文，況租賃權係對承買之第三人存在，與抵
    押物之價值無關，自不致於影響抵押物之價值，故聲明廢棄
    原執行命令，以為權益等語。
二、原裁定意旨以：本件債權人金陽信資產管理股份有限公司（
    下稱金陽信公司）主張技發公司以其所有坐落臺北市內湖區
    ○○○○段120地號，門牌號碼臺北市○○區○○街103號7樓
    、7樓之1之不動產（下稱系爭不動產），於94年5月10日設
    定新臺幣（下同）1億9200萬元之最高限額抵押權，又於抵
    押權設定後之94年10月1日將之其中如原裁定附表所示之不
    動產（下稱系爭建物）出租與抗告人，而系爭不動產經原法
    院以底價1億7921萬元定期95年12月8日第1次拍賣，無人應
    買，若再減價拍賣，勢不足清償金陽信公司之本金、利息及
    違約金債權，顯見此項租賃關係已影響其抵押權，是原法院
    依金陽信公司之聲請，將此租賃關係除去後拍賣，按諸前揭
    規定及說明，於法相合，本件聲明異議，為無理由，因而裁
    定駁回抗告人之聲明異議。
三、按不動產所有人，設定抵押權後，於同一不動產上，得設定
    地上權或其他權利。但其抵押權不因此而受影響，民法第86
    6條定有明文。又不動產所有人設定抵押權後，如與第三人
    訂立租賃契約而致抵押權之價金有所影響，該租賃契約對於
    抵押權人不生效力，抵押權人因屆期未受清償，聲請拍賣抵
    押物時，執行法院自可依法以無租賃狀態逕予執行，司法院
    院字第1446號解釋，亦有明確說明。且上開司法院解釋係基
    於民法第866條之規範意旨，考量抵押權設定須經登記，而
    具有公示之效力，任何人均得經由查閱不動產登記資料而得
    知該抵押權之設定情形，再於評估風險後決定是否與抵押人
    訂定租約等情，並斟酌抵押權人與租賃權人間利益之平衡，
    所為合目的性之闡釋。況民法第866條與第425條之規定均屬
    法律位階，於解釋適用上開規定發生衝突時，本即應衡量各
    方利益後，透過合目的性之解釋加以調和，並無司法院解釋
    效力高於法律之情形。至於租賃權人不知民法第866條之規
    定，則屬其個人事由，尚不足以影響法院解釋適用法律之職
    權行使。
四、經查，技發公司以其所有之系爭不動產，於94年5月10日設
    定1億9200萬元之最高限額抵押權予陽信商業銀行股份有限
    公司（下稱陽信商銀），有系爭不動產登記謄本附於原法院
    卷可稽；技發公司復於抵押權設定後之94年10月1日將系爭
    建物出租與抗告人，亦有房屋租賃契約書影本附於原法院可
    按；而系爭不動產經原法院以底價1億7921萬元，定期於95
    年12月8日第1次拍賣，因無人應買，第1次拍賣不成立，有
    拍賣通知、拍賣不動產筆錄附於原法院卷足參；陽信商銀嗣
    聲請除去租賃權負擔後續予拍賣，經原法院於96年1月8日以
    此項租賃關係已影響其抵押權，依法准許技發公司與第三人
    原浩科技股份有限公司、蘇黎世產物保險股份有限公司、抗
    告人就系爭不動產約定之租賃權予以除去，有執行命令附於
    原法院卷足稽；又陽信商銀業於95年12月26日與金陽信公司
    簽訂契約書，將對技發公司之債權讓與金陽信公司，並依法
    於95年12月24日公告在民眾日報；後經原法院以底價1億433
    8萬元，定期於96年4月13日第2次拍賣，因無人應買，第2次
    拍賣不成立，有拍賣通知、拍賣不動產筆錄附於原法院卷為
    憑；嗣經原法院以底價1億1472萬元，定期於96年5月11日第
    3 次拍賣，由僑集科技股份有限公司以1億5885萬元拍定，
    有拍賣通知、拍賣不動產筆錄附於原法院卷為憑；抗告人固
    於96年4月26日聲明異議，惟系爭不動產經原法院以底價1億
    79 21萬元，定期於95年12月8日第1次拍賣，因無人應買，
    若再減價拍賣，勢不足清償金陽信公司之本金、利息及違約
    金債權，顯見此項租賃關係已影響其抵押權，是原法院依金
    陽信公司之聲請，將此租賃關係除去後拍賣，揆諸前揭規定
    及說明，於法無違。原法院因而裁定駁回抗告人之聲明異議
    ，於法並無不合。抗告人未據理由提起抗告，為無理由，應
    予駁回。
五、據上論結，本件抗告為無理由，裁定如主文。
中　　華　　民　　國　　96　　年　　8 　　月　　24　　日
                    民事第14庭
                        審判長法  官   許正順
                              法  官   張  蘭
                              法  官   黃麟倫
正本係照原本作成。
本裁定除以適用法規顯有錯誤為理由，並經本院許可外，不得再
抗告。如提起再抗告，應於收受後10日內委任律師為訴訟代理人
向本院提出再抗告狀。並繳納再抗告費新台幣１千元。
中　　華　　民　　國　　96　　年　　8 　　月　　28　　日
　　　　　　　　　　　　　　　書記官   鐘秀娥
